ACORDAO-COMPLETO-2542553

ACÓRDÃO 1890/2022 ATA 32/2022 - PLENÁRIO

VISTOS, relatados e discutidos estes autos de representação em que se examina pedido de reexame interposto por LLED Soluções e Instalações e Reformas Ltda. em face do Acórdão 1368/2021-TCU-Plenário, relator Ministro Aroldo Cedraz, por meio do qual este Tribunal declarou a inidoneidade da ora recorrente para participar, até o dia 22/8/2022, de licitação na Administração Pública Federal;
ACORDAM os Ministros do Tribunal de Contas da União, reunidos em Sessão do Plenário, diante das razões expostas pelo Relator, com fundamento nos arts. 32, parágrafo único, 33 e 48 da Lei 8.443/1992 c/c os arts. 285 e 286 do RI/TCU, em:
9.1 conhecer do pedido de reexame e, no mérito, negar-lhe provimento;
9.2 notificar a recorrente e o Centro de Controle Interno da Aeronáutica a respeito deste acórdão;

Pedido de reexame interposto contra acórdão que julgou procedente representação formulada para apurar os indícios de burla à penalidade de inidoneidade aplicada pelo TCU.

Secretaria de Gestão.

3. Interessados/Responsáveis/Recorrentes:
3.1. Responsável: Lled Solucoes Instalacoes e Reformas Ltda (11.885.366/0001-01).
3.2. Recorrente: Lled Solucoes Instalacoes e Reformas Ltda (11.885.366/0001-01).

13.1. Ministros presentes: Bruno Dantas (na Presidência), Benjamin Zymler, Aroldo Cedraz, Vital do Rêgo, Jorge Oliveira e Antonio Anastasia (Relator).
13.2. Ministro-Substituto convocado: Augusto Sherman Cavalcanti.
13.3. Ministros-Substitutos presentes: Marcos Bemquerer Costa, André Luís de Carvalho e Weder de Oliveira.

ANTONIO ANASTASIA

Ministro Aroldo Cedraz.

Examina-se, neste processo de representação, pedido de reexame interposto pela empresa LLED Soluções e Instalações e Reformas Ltda. contra o Acórdão 1368/2021-TCU-Plenário (peça 46) , da relatoria do Ministro Aroldo Cedraz, por meio do qual este Tribunal declarou a inidoneidade da ora recorrente para participar, até o dia 22/8/2022, de licitação na Administração Pública Federal. A decisão vergastada identificou que houve burla à pena de declaração de inidoneidade originalmente imposta à empresa CEFA-3 Comércio e Prestação de Serviços Ltda., por intermédio do Acórdão 3037/2015-TCU-Plenário, Relator Ministro Marcos Bemquerer.
2. 	Transcrevo, a seguir, a instrução da Serur (peça 65) , ratificada pelo diretor da unidade técnica (peça 66) , em que se propõe negar provimento ao recurso: 
"INTRODUÇÃO
1.	Trata-se de pedido de reexame (peça 52) interposto por LLED Soluções e Instalações e Reformas Ltda. contra o Acórdão 1368/2021-TCU-Plenário (peça 46) , da relatoria do Ministro Aroldo Cedraz, proferido nos seguintes termos, com destaque para os parágrafos atingidos pelo efeito suspensivo do recurso:
VISTOS, relatados e discutidos estes autos de Representação formulada pela unidade técnica para apurar os indícios de burla à penalidade de inidoneidade aplicada pelo TCU no âmbito do TC Processo 018.852/2013-0;
ACORDAM os Ministros do Tribunal de Contas da União, reunidos em Sessão do Plenário, ante as razões expostas pelo Relator, em:
9.1. conhecer da Representação, satisfeitos os requisitos de admissibilidade constantes no art. 113, § 1º, da Lei 8.666/1993, c/c os arts. 235 e 237, inciso VII, do Regimento Interno deste Tribunal, e no art. 103, § 1º, da Resolução - TCU 259/2014, para, no mérito, julgá-la procedente;
9.2. declarar, nos termos do art. 46 da Lei 8.443/1992, a inidoneidade da empresa LLED Soluções e Instalações e Reformas Ltda. para participar de licitação na administração pública federal ou nos certames promovidos pelos Estados, Distrito Federal e Municípios a partir da aplicação de recursos federais, até o dia 22/8/2022, em razão da burla à pena de declaração de inidoneidade aplicada pelo Tribunal por intermédio do Acórdão 3037/2015-TCU-Plenário (rel. Ministro Marcos Bemquerer) à empresa CEFA-3 Comércio e Prestação de Serviços Ltda, tendo em vista a idêntica composição societária e atividades econômicas semelhantes, em consonância com o Acórdão 2218/2011-TCU-Primeira Câmara (Rel. Ministro José Múcio Monteiro) , bem como o Acórdão 495/2013-TCU-Plenário (Rel. Ministro Raimundo Carreiro) ;
9.3. informar à LLED Soluções e Instalações e Reformas Ltda. que o conteúdo desta deliberação pode ser consultado no endereço ;
9.4. arquivar o presente processo.
HISTÓRICO
2.	Cuida-se de Representação formulada (peças 9-11) pela Secretaria de Controle Externo de Aquisições Logísticas (Selog) para apurar os indícios de burla à penalidade de inidoneidade aplicada pelo TCU no âmbito do TC Processo 018.852/2013-0.
3.	A Selog indicou haver indícios de que a empresa LLED Soluções e Instalações e Reformas Ltda. estaria atuando em licitações públicas com recursos federais com vistas a burlar a pena de declaração de inidoneidade aplicada pelo Tribunal à empresa CEFA-3 Comércio e Prestação de Serviços Ltda., por meio do Acórdão 3037/2015-TCU-Plenário, da relatoria do Ministro Marcos Bemquerer, tendo em vista a idêntica composição societária e atividades econômicas semelhantes entre essas duas empresas.
4.	Promoveu-se, então, a oitiva da empresa LLED, mediante o Ofício 6762/2021-TCU/Seproc (peça 14) , para o qual houve resposta, que se encontram anexadas às peças 16 a 27.
5.	A Selog examinou o acervo documental enviado pela empresa, mediante pareceres acostados às peças 29-31, cuja conclusão pode-se resumir no trecho transcrito a seguir:
Diante do acima exposto, considerando que não lograram êxito as razões de justificativas apresentadas pela empresa LLED Soluções e Instalações e Reformas Ltda., quanto à irregularidade apontada, qual seja, burla da pena de declaração de inidoneidade aplicada por intermédio do Acórdão 3037/2015-TCU-Plenário, de relatoria do Ministro Marcos Bemquerer à empresa CEFA-3 Comércio e Prestação de Serviços Ltda., entende-se cabível propor a declaração de inidoneidade da LLED Soluções e Instalações e Reformas Ltda., tendo em vista a idêntica composição societária e atividades econômicas semelhantes, em consonância com o Acórdão 2218/2011-TCU-Primeira Câmara, Relator Ministro José Múcio Monteiro, bem como o Acórdão 495/2013-TCU-Plenário, Relator Ministro Raimundo Carreiro. (Destaques no original) 
6.	Em linha com a conclusão da Unidade Técnica, o Plenário do TCU, ao apreciar o feito, manifestou-se (peça 47, item 11) como descrito no parágrafo reproduzido abaixo:
Indiscutível, portanto, que as empresas LLED e CEFA-3, além de possuírem praticamente os mesmos sócios e compartilharem de atividades empresariais similares, ainda prestam serviços de engenharia com frequência para um órgão militar do Comando da Aeronáutica. Assim, é possível concluir que as condições apuradas nos presentes autos são suficientes para caracterizar a fraude à penalidade, devendo a declaração de inidoneidade aplicada à empresa CEFA-3 se estender também a empresa LLED. (Grifos inseridos) 
7.	Dessa maneira, prolatou-se o acórdão ora impugnado na forma transcrita no primeiro parágrafo desta instrução.
8.	Inconformada com essa decisão, a empresa LLED Soluções e Instalações e Reformas Ltda. interpôs o presente pedido de reexame (peça 52) , mediante o qual pleiteia o afastamento da penalidade que lhe foi aplicada.
EXAME DE ADMISSIBILIDADE
9.	Ratifica-se o exame preliminar de admissibilidade realizado pela Secretaria de Recursos (peça 57) , acolhido pelo Exmo. Ministro emérito Raimundo Carreiro (peça 60) , substituído pelo Exmo. Ministro Antonio Anastasia, recém-empossado nesta Corte (peça 62) , para conhecer do pedido de reexame (peça 52) , com base no artigo 48 da Lei 8.443/1992 c/c os artigos 285 e 286, parágrafo único, do Regimento Interno deste Tribunal, a fim de suspender os efeitos referentes aos itens 9.1 e 9.2 do acórdão recorrido (peça 46) .
EXAME DE MÉRITO
10.	Delimitação
10.1.	Este pedido de reexame tem por objetivo verificar se as empresas envolvidas realmente exercem atividades distintas e se as circunstâncias concretas permitem concluir que tenha havido burla à penalidade de declaração de inidoneidade aplicada pelo TCU.
10.2.	Em face do julgamento, pelo Supremo Tribunal Federal (STF) , do RE 636.886 (tema 899 da repercussão geral) , que fixou novo entendimento ao art. 37, §5°, da Constituição Federal, segundo o qual: "é prescritível a pretensão de ressarcimento ao erário fundada em decisão de Tribunal de Contas", impõe-se necessária a análise da existência de prescrição na presente representação.
10.3.	Os significativos impactos deste julgamento do STF justificam uma análise mais detalhada do tema, motivo pelo qual a prescrição, embora tenha caráter preliminar, será examinada ao final, de modo a abordar os vários aspectos envolvidos.
11.	Pena de inidoneidade aplicada pelo TCU - descumprimento (peça 52) 
11.1.	Argumenta a LLED Soluções e Instalações e Reformas Ltda. que, diferentemente do que consta do parágrafo 7 do voto (peça 47) que antecedeu o acórdão em debate, os sócios oriundos da empresa CEFA-3 ingressaram em seu quadro em 11/7/2013 (peça 34) , e não "em momento posterior ao Acórdão condenatório 3.037/2015-TCU-PLENÁRIO".
11.2.	Discorre a responsável que "a mera identidade dos sócios, per si, não se traduz em abuso ou fraude", com o objetivo de defender que a teoria da desconsideração da personalidade jurídica deve ser autorizada somente em situações excepcionais, ou seja, nas restritas hipóteses em que ocorrer o abuso, nos termos previstos no artigo 50 do Código Civil.
11.3.	Argui também que os sócios administradores não foram chamados aos autos no TC Processo 018.852/2013-0, em que foi proferido o Acórdão 3037/2015-TCU-Plenário, razão pela qual indica ter havido desobediência ao exercício do contraditório e da ampla defesa, além de a condenação do Tribunal ter comprometido a sua fonte de subsistência.
11.4.	Alega que, em que pese haver algumas semelhanças entre as atividades econômicas das empresas CEFA-3 e LLED, elas se restringem à atividade secundária, pois o objeto principal delas é diferente.
11.5.	A respeito disso, explica que a empresa LLED atua no ramo de serviços e obras de engenharia (peça 20) , ao passo que a empresa CEFA-3 tem negócios na área de papelaria e informática (peça 21) . Acrescenta que os itens 10 e 11 do voto (peça 47) se equivocam, pois a empresa CEFA-3 jamais prestou serviços de engenharia.
11.6.	Sopesa ainda que ambas as licitações mencionadas no item 10 do voto têm como objeto serviços de engenharia (como indicam as peças 22 e 23 - resposta à oitiva) , porém, como já dito, a empresa CEFA-3 não atua nesse ramo de negócio.
11.7.	Aponta, por fim, que nem sequer houve transferência de acervo técnico e humano entre as empresas em questão, além de não existir identidade ou proximidade de endereço comercial, telefones, e-mails e outras informações sobre os estabelecimentos comerciais.
Análise:
11.8.	Embora a peça 34 dos autos indique que os sócios Fábio de Rezende Tonassi e Celso Fernandes de Mattos tenham ingressado na sociedade da empresa LLED em 11/7/2013, os registros no Sistema CNPJ, da Receita Federal (peça 13) , mostram que eles se tornaram sócios em 14/8/2018, portanto em data posterior à prolação do Acórdão 3037/2015-TCU-Plenário, que se deu em 25/11/2015. Assim, verifica-se correta a informação constante do parágrafo 7 do voto.
11.9.	De qualquer forma, mesmo que a informação descrita no parágrafo 7 do voto estivesse errada, como afirma a recorrente, isso não interferiria no mérito da irregularidade apontada, pois esta consistiu na participação em licitações da empresa LLED, tendo como integrantes de seu quadro societário os mesmos da empresa CEFA-3, que já havia sido apenada com a declaração de inidoneidade em comento.
11.10.	Sobre a alusão da recorrente à teoria da desconsideração da personalidade jurídica, impende esclarecer que tal tese não foi invocada para fundamentar a condenação que lhe foi aplicada, não cabendo, assim, aprofundar essa discussão. Isso porque, em se constatando a fraude à licitação, na forma do art. 46 da Lei 8.443/1192, não há necessidade de examinar a hipótese de abuso da personalidade jurídica, prevista no art. 50 do Código Civil.
11.11.	E como se verificou nos autos, a condenação imputada à empresa LLED se deu por extensão à aplicada à empresa CEFA-3, em face das suas idênticas composições societárias e das semelhanças entre suas atividades econômicas.
11.12.	Não há que se falar em prejuízo à ampla defesa e ao contraditório, já que neste processo de representação foi dada a oportunidade de manifestação à empresa, consoante o ofício de oitiva (peça 14) , para o qual houve resposta (peças 16-27) . No tocante ao TC Processo 018.852/2013-0, para ser mais elucidativo, transcreve-se a seguir parte do voto (peça 47) que antecedeu o Acórdão 3037/2015-TCU-Plenário:
14. Noutro giro, no âmbito do TC Processo 018.852/2013-0, não se cogitou sequer a penalidade aos sócios da CEFA-3 por não terem sido chamados aos autos, razão pela qual a punição, após oportunizar o exercício da ampla defesa e do contraditório, se deu unicamente à empresa.
15. Uma vez que a penalidade está sendo direcionada à empresa LLED e não aos seus responsáveis, portanto, não há que se falar, nessa etapa processual, de nulidade ou prejuízo aos sócios em comum tanto da CEFA-3 quanto da LLED por não terem sido citados no TC Processo 018.852/2013-0. Nesse momento, busca-se promover efetividade de decisão pretérita proferida por este Tribunal, em linha com o que ficou decidido no Acórdão 495/2013-TCU-Plenário (Rel. Min. Raimundo Carreiro) .
11.13.	A similaridade entre as atividades exercidas pelas empresas ficou cabalmente demonstrada na deliberação impugnada e nenhuma razão recursal ou informação apresentadas neste recurso foi suficiente para modificar tal entendimento.
11.14.	Sobre esse ponto, também para mais clareza, reproduz-se adiante trecho da instrução (peça 29) que fundamentou o relatório integrante do acórdão recorrido:
13. O objeto social da empresa CEFA-3 46.19-2-00 descrito no Cadastro Nacional de Pessoa Jurídica (CNPJ) cita o código da atividade econômica principal 46.19-2-00 (Representantes comerciais e agentes do comércio de mercadorias em geral não especializado) , sendo que a descrição das atividades econômicas secundárias se inserem no escopo de: construção de edifícios; instalação e manutenção de sistemas centrais de ar condicionado, de ventilação e refrigeração; suporte técnico, manutenção e outros serviços em tecnologia da informação; atividades de monitoramento de sistemas de segurança eletrônico; e reparação e manutenção de computadores e de equipamentos periféricos (peça 5) .
14. Já a empresa LLED possui código da atividade econômica principal 46.47-8-01 (Comércio atacadista de artigos de escritório e de papelaria) , sendo que a descrição das atividades econômicas secundárias se inserem no escopo de: atividades de monitoramento de sistemas de segurança eletrônico; comércio atacadista de equipamentos de informática; comércio atacadista especializado em outros produtos intermediários não especificados anteriormente; construção de edifícios; instalação de portas, janelas, tetos, divisórias e armários embutidos de qualquer material; instalação e manutenção elétrica; reparação e manutenção de computadores e de equipamentos periféricos; serviços de pintura de edifícios em geral; suporte técnico, manutenção e outros serviços em tecnologia da informação; instalações hidráulicas, sanitárias e de gás; e instalação e manutenção de sistemas centrais de ar condicionado, de ventilação e refrigeração (peça 6) .
15. Desta forma, verifica-se que o objeto social da empresa CEFA-3 está todo incluso no objeto social da empresa LLED. (Grifos no original) .
11.15.	A afirmação da recorrente de que a empresa CEFA-3 não presta serviços de engenharia não é condizente com o conteúdo da peça 5, cujo campo "Código e descrição das atividades econômicas secundárias" registra em um de seus itens "Construção de edifícios", atividade esta, por óbvio, eminentemente ligada à engenharia.
11.16.	Por fim, o fato de não se ter observado transferência de acervo técnico e humano entre as entidades, nem identidade de endereço, telefones, e-mails não é garantia de que as empresas não possam estar atuando em conjunto e, portanto, com os mesmos interesses.
11.17.	Portanto, diante das idênticas composições societárias e das semelhanças entre as atividades econômicas das empresas, pode-se mencionar a jurisprudência deste Tribunal neste sentido, a exemplo do enunciado do acórdão e do boletim de jurisprudência reproduzidos a seguir:
A declaração de inidoneidade de determinada empresa só pode ser estendida a outra de propriedade dos mesmos sócios quando restar demonstrada ter sido essa última constituída com o propósito deliberado de burlar a referida sanção. (Acórdão 2958/2012-TCU-Plenário, Relator José Jorge) 
É cabível a declaração de inidoneidade de empresa que participa de licitação utilizando-se de recursos humanos e materiais de outra empresa, previamente declarada inidônea, com intuito de burlar a penalidade, o que caracteriza fraude à licitação, sendo desnecessária a existência de sócios em comum para a aplicação da sanção.
Responsabilidade. Declaração de inidoneidade. Abrangência. Fraude. Pessoa jurídica. Sócio.
Boletim de Jurisprudência 340/2021.
11.18.	Dessa forma, os argumentos e informações trazidos neste recurso não foram suficientes para afastar a evidência de que houve burla à penalidade de declaração de inidoneidade aplicada pelo TCU.
12.	Prescrição
12.1.	O exame da prescrição, efetuado por força do enunciado nos parágrafos 10.2 e 10.3 desta instrução, permitiu concluir, numa rápida e simples verificação, que ela não se operou neste processo de representação.
12.2.	Verificou-se que o termo inicial para contagem do prazo prescricional ocorreu na data do Despacho que deflagrou a representação: 24/11/2020 (peça 1) . E como o Despacho que determinou a oitiva data de 23/2/2021 (peça 12) , não há que se falar em prescrição, diante desse curto lapso temporal.
CONCLUSÃO
13.	Das análises anteriores, conclui-se que:
	a) as razões recursais aduzidas mostraram-se inaptas a modificar o entendimento de que tenha havido burla à pena de declaração de inidoneidade aplicada pelo Tribunal por intermédio do Acórdão 3037/2015-TCU-Plenário;
	b) não ocorreu prescrição, em face do exíguo tempo transcorrido entre a autuação da representação e o despacho que ordenou a oitiva.
14.	Portanto, a proposta é pela negativa de provimento ao recurso interposto.
INFORMAÇÕES ADICIONAIS
15.	Conforme Despacho anexado à peça 45, foi indeferido o pedido de sustentação oral à agora recorrente, por ter-se entendido que a então requerente não seria parte dos autos.
16.	Como houve novo pedido de sustentação oral neste recurso, propõe-se que o pleito seja acolhido, na forma do art. 168 do Regimento Interno do TCU.
PROPOSTA DE ENCAMINHAMENTO
17.	Diante do exposto, submete-se à consideração superior esta análise do pedido de reexame interposto por LLED Soluções e Instalações e Reformas Ltda.  contra o Acórdão 1368/2021-TCU-Plenário, para propor, com base no artigo 48 da Lei 8.443/1992 c/c os artigos 285 e 286, parágrafo único, do Regimento Interno do TCU:
a) conhecer do recurso e, no mérito, negar-lhe provimento;
b) autorizar o requerimento para produção de sustentação oral, observado o art. 168 do Regimento Interno do TCU;
c) dar ciência ao responsável e aos interessados."
3.	É o Relatório.

Jardel Goncalves (197.777/OAB-RJ) e Glauber de Brittes Pereira (186.555/OAB-RJ), representando Lled Solucoes Instalacoes e Reformas Ltda.

Não atuou.

PEDIDO DE REEXAME. REPRESENTAÇÃO DA UNIDADE TÉCNICA. BURLA À PENA DE DECLARAÇÃO DE INIDONIEDADE APLICADA PELO TCU. EMPRESAS COM IDÊNTICO QUADRO SOCIETÁRIO E DE RAMOS DE ATIVIDADE SEMELHANTES. CONHECIMENTO. INSUFICIÊNCIA DOS ARGUMENTOS RECURSAIS. NÃO PROVIMENTO.

REPRESENTAÇÃO (REPR)

Secretaria de Recursos (Serur); Secretaria de Controle Externo de Aquisições Logísticas (Selog).

Trata-se de pedido de reexame interposto pela empresa LLED Soluções e Instalações e Reformas Ltda. contra o Acórdão 1368/2021-TCU-Plenário, relator Ministro Aroldo Cedraz, por meio do qual este Tribunal declarou a inidoneidade da ora recorrente para participar, até o dia 22/8/2022, de licitação na Administração Pública Federal.
2. 	A decisão vergastada identificou que houve burla à pena de declaração de inidoneidade originalmente imposta à empresa CEFA-3 Comércio e Prestação de Serviços Ltda., por intermédio do Acórdão 3037/2015-TCU-Plenário, Relator Ministro Marcos Bemquerer. A penalidade foi determinada pelo Pleno do TCU nos autos do TC Processo 018.852/2013-0, tomada de contas especial em que se constatou a simulação de compras de materiais de informática pela Diretoria de Engenharia da Aeronáutica, caracterizada pela emissão de ordens bancárias em favor da empresa CEFA-3 sem que houvesse a respectiva contraprestação, no valor total de R$ 2.105.133,80 (data-base 19/12/2007) .
3. 	Após a interposição de recursos de reconsideração no processo originário, a declaração de inidoneidade da mencionada pessoa jurídica foi ratificada por meio do Acórdão 1177/2017-TCU-Plenário, de relatoria do Ministro Aroldo Cedraz. Assim, a restrição para participação em licitações com recursos federais iniciou-se em 2/8/2017, com vigência de 5 anos, nos termos do art. 46 da Lei 8.443/1992.
4.	Entretanto, a Secretaria de Controle Externo de Aquisições Logísticas (Selog) verificou que a empresa LLED Soluções e Instalações e Reformas Ltda., que possui quadro societário idêntico ao da CEFA-3 e objetos sociais semelhantes, estava participando de certames federais, após o início da vigência da penalidade. Em decorrência, a unidade técnica representou ao Tribunal, com fundamento nos arts. 235 e 237, inciso VI do Regimento Interno. 
5.	O relator a quo da presente representação, Ministro Aroldo Cedraz, determinou a oitiva da empresa LLED Soluções e Instalações e Reformas Ltda. (peça 12) , para que se manifestasse sobre os indícios de burla à pena imposta pelo Tribunal à empresa CEFA-3 Comércio e Prestação de Serviços Ltda. no Acórdão 3037/2015-TCU-Plenário. Em resposta, foram juntados os documentos constantes às peças 16 a 27, bem como os memoriais às peças 32 a 41.
6.	No voto condutor do Acórdão 1368/2021-TCU-Plenário (peça 47) , o relator constatou que a empresa LLED tem se sagrado vencedora de diversos certames licitatórios do Comando da Aeronáutica, particularmente do Grupamento de Apoio de São José dos Campos. Devido ao fato das empresas LLED e CEFA-3 possuírem praticamente os mesmos sócios e compartilharem de atividades empresariais similares, o decisum reconheceu a fraude à penalidade, e estendeu a declaração de inidoneidade aplicada à empresa CEFA-3 no Acórdão 3037/2015-TCU-Plenário, Relator Ministro Marcos Bemquerer, também à empresa LLED Soluções e Instalações e Reformas Ltda.
7.	Inconformada, a sociedade empresarial interpôs pedido de reexame (peça 52) , admitido pelo anterior relator da instância recursal, Ministro Raimundo Carreiro (peça 56) , e analisado pela Secretaria de Recursos do TCU, conforme pareceres inseridos às peças 65 e 66. A proposta unânime da área técnica é de conhecer e, no mérito, negar provimento ao pedido.
8.	Realizado o breve introito, passo a deliberar.
9.	Preliminarmente, endosso o Despacho exarado pelo Ministro Raimundo Carreiro (peça 60) , no sentido de que o presente recurso deve ser conhecido, porquanto preenche os requisitos de admissibilidade, nos termos do art. 48 da Lei 8.443/1992.
10.	Compulsando os documentos apresentados pela recorrente, verifico que os argumentos suscitados se baseiam em duas linhas argumentativas: (i) não teria ocorrido abuso da personalidade jurídica no presente caso, pois a alteração societária da empresa LLED teria ocorrido em 11/7/2013, ocasião em que passou a pertencer aos sócios da empresa CEFA-3, antes, portanto, do Acórdão condenatório 3.037/2015-Plenário; e (ii) as empresas atuariam em ramos de atividades econômicas diferentes, a CEFA-3 atuaria no setor de informática e papelaria, enquanto a LLED prestaria serviços de engenharia, em que pese as semelhanças nos registros públicos, bem como não teria havido transferência de acervo técnico ou humano entre elas.  
11.	De fato, constato que o termo de alteração societária da empresa recorrente, que comprova a transferência da pessoa jurídica para os Srs. Fábio de Resende Tonassi e Celso Fernandes de Mattos, data de 11/7/2013. À época, a empresa era denominada LLED Soluções Tecnológicas Ltda. e não atuava na prestação de serviços de engenharia. Conforme se depreende do documento (peça 34, p. 3) :
"Seu objeto social é o comércio de máquinas e equipamentos de informática, áudio, vídeo e móvel em geral, comércio de aparelhos, equipamentos e acessórios para telefonia, fixo e móvel em geral, comércio de máquinas e equipamentos para escritório e de papelaria, prestação de serviços na área de tecnologia da informação em geral a atividades conexas, monitoramento, prestação de serviços de conectividade, telefonia e provedor de internet, prestação de serviços de manutenção, reparo e assistência técnica na área de informática, telefonia e atividades conexas, podendo ser tal objetivo ampliado ou restringido na forma determinada em Lei." (grifos acrescidos) 
12. 	Cabe destacar que, embora ainda não tivesse sido proferido, naquele momento, o Acórdão que imputou a penalidade de inidoneidade, a Tomada de Contas Especial referente às irregularidades da empresa CEFA-3 já havia sido encaminhada pela Secretaria de Economia e Finanças da Aeronáutica para o TCU, que iniciava a apuração na fase externa. O ofício de encaminhamento da TCE data de 17/6/2013 (peça 1, p. 1, do TC Processo 018.852/2013-0) . Nesse contexto, é razoável admitir que a assunção da empresa LLED pelos mesmos sócios da empresa CEFA-3 e com objetos sociais semelhantes teve por objetivo se precaver quanto a potenciais sanções aplicáveis à empresa, decorrentes das apurações em curso no TCU e no poder judiciário.
13.	Ainda que, posteriormente, a descrição das atividades secundárias desempenhadas pela empresa LLED tenha sido alargada para contemplar atividades de manutenção predial, obras e serviços de engenharia, é incontroverso que as descrições de ambas no Cadastro Nacional de Pessoal Jurídica mantêm-se bastante próximas. Como apontado pela Serur, o objeto social da empresa CEFA-3 está totalmente incluso no objeto social da empresa LLED (peça 65, p. 4-5) .
14.	Nesses casos, a jurisprudência pacífica do TCU é no sentido de que as penalidades devem ser estendidas à empresa constituída com o fito de burlar a decisão da Corte de Contas.
A declaração de inidoneidade de determinada empresa só pode ser estendida a outra de propriedade dos mesmos sócios quando restar demonstrada ter sido essa última constituída com o propósito deliberado de burlar a referida sanção. (Acórdão 2958/2012-TCU-Plenário, Relator José Jorge) 
É cabível a declaração de inidoneidade de empresa que participa de licitação utilizando-se de recursos humanos e materiais de outra empresa, previamente declarada inidônea, com intuito de burlar a penalidade, o que caracteriza fraude à licitação, sendo desnecessária a existência de sócios em comum para a aplicação da sanção.
Boletim de Jurisprudência 340/2021.
15.	Por fim, registro que não houve imputação de responsabilidades pessoais aos administradores das empresas, razão pela qual entendo que não há necessidade de se analisar a teoria de desconstituição da personalidade jurídica do Código Civil no presente caso. Ressalto que este não foi o fundamento para a aplicação da penalidade, e sim a fraude à licitação, nos termos do art. 46 da Lei Orgânica do TCU.
16. 	Diante do exposto, tendo em vista a ausência de elementos recursais capazes de modificar a deliberação questionada, este Tribunal deve negar provimento ao pedido de reexame interposto por LLED Soluções e Instalações e Reformas Ltda., mantendo o acórdão recorrido nos seus exatos termos.
	TCU, Sala das Sessões, em 17 de agosto de 2022.
ANTONIO ANASTASIA 
Relator